臺灣臺北地方法院行政訴訟判決　
111年度交字第168號
原      告  張傳富  
訴訟代理人  
兼送達代收  
人          張守銘  
被      告  臺南市政府交通局

代  表  人  王銘德  
上列當事人間交通裁決事件，原告不服被告民國111年3月8日南
市交裁字第78-U00000000號裁決，提起行政訴訟，本院判決如下
：
    主  文
原告之訴駁回。
訴訟費用新臺幣參佰元由原告負擔。　　
    事實及理由
壹、程序部分
　　本件屬交通裁決事件，爰依行政訴訟法第237條之7規定，不
    經言詞辯論，逕為判決。
貳、實體部分　　
一、事實概要：
　　原告駕駛000-0000號自用小客車（下稱系爭車輛），於民國
    110年12月8日下午12時52分許，在臺南市新市區西拉雅大道
    與大順六路口前，因直行車佔用轉彎車道，被內政部警政署
    保安警察第二總隊第一大隊第二中隊南科分隊（下稱舉發機
    關）依道路交通管理處罰條例（下稱道交條例）第48條第1
    項第7款規定，以保二警交字第U00000000號舉發違反道路交
    通管理事件通知單（下稱系爭舉發單），舉發原告有「直行
    車佔用左轉彎車道」之違規行為，並載明應到案日期為111
    年2月16日前。嗣原告於111年1月26日向被告提出申訴，經
    被告函請舉發機關就原告陳述事項協助查明，舉發機關函復
    依規定舉發尚無違誤；原告向被告申請開立裁決書，被告於
    111年3月8日以原告於上開時、地有「直行車佔用轉彎專用
    車道」之違規事實，依道交條例第48條第1項第7款，以南市
    交裁字第78-U00000000號裁決書（下稱原處分）對原告裁處
    罰鍰新臺幣（下同）600元，並記違規點數1點，原處分於11
    1年3月14日對原告送達。原告不服，於同日向本院提起行政
    訴訟。
二、原告起訴主張：
　　本件舉發機關以交通違規取締專用錄影機取得證據資料，用
    以證明原告行為違規而逕行舉發，然其並未知悉達規情事在
    先，核屬事先即予全程監視之情形，而非證據之事後蒐集，
    逾越比例原則而侵害原告之隱私權，與憲法第22條、第23條
    規定有違，亦濫用原告之個人資料，不符個人資料保護法第
    15條、第16條規定。綜上所述，舉發機關違法取得之證據資
    料，不能用以證明原告行為違規，被告所為之裁決未見於此
    ，自有未合，請求判決如聲明所示等情，並聲明：原處分撤
    銷。
三、被告則以：
　　經查本案舉發單位使用之科學儀器，係專用於交通違規取締
    之「數位錄影固定桿」，其設置方式採固定式，並定期於網
    站公布其設置地點。另為了提醒駕駛人不要恣意違規以免受
    罰，於各該「數位錄影固定桿」前設有「前有攝影取締違規
    」標示牌面，其功能與「固定式測速（闖紅燈）照相桿」相
    同，均屬「科學儀器」之範疇，符合道交條例第7條之2規定
    ，無適法性之疑義。又個人資料所為之蒐集、處理或利用，
    應於執行法定職務必要範圍內蒐集、處理，且應符合其職務
    職掌之特定目的，方得利用。此部分，警方於職務必要範圍
    內、合於職掌業務之目的下，為適當之處理及利用，自屬於
    法有據。就個人資料所為之蒐集、處理或利用，在相關主管
    機關之職務必要範圍內為適當之使用，自無原告所稱「以科
    學儀器取得證據資料證明原告行為違規，違反憲法第22條、
    第23條規定，已侵害原告之隱私權」，原告在公眾運輸之道
    路上，就不特定人所得共聞共見之情形下，所為之交通違規
    行為，自無法歸屬於個人隱私權所保障之範疇等語置辯，並
    聲明：原告之訴駁回。
四、本院之判斷：
㈠、本案相關法規
　⒈道交條例第48條第1項第7款：「汽車駕駛人轉彎或變換車道
    時，有下列情形之一者，處新臺幣600元以上1,800元以下罰
    鍰：七、設有左、右轉彎專用車道之交岔路口，直行車佔用
    最內側或最外側或專用車道。」
　⒉道交條例第63條第1項第1款：「汽車駕駛人有下列各款所列
    條款之一者，除依原條款處罰鍰外，並予記點：一、有…第4
    8條…情形之一者，各記違規點數一點。」
　⒊道路交通安全規則第98條第2項：「設有左右轉彎專用車道之
    交岔路口，直行車不得占用轉彎專用車道。」
　⒋道路交通標誌標線號誌設置規則第188條第1項：「指向線，
    用以指示車輛行駛方向。以白色箭頭劃設於車道上。」、第
    2項：「本標線設於交岔路口方向專用車道上與禁止變換車
    道線配合使用時，車輛須循序前進，並於進入交岔路口後遵
    照所指方向行駛。」
㈡、經查，原告駕駛系爭車輛，於110年12月8日下午12時52分許
    ，在臺南市新市區西拉雅大道與大順六路口前，因有「直行
    車佔用轉彎專用車道」之違規行為，遭舉發機關執勤員警製
    單舉發，原告雖提出申訴不服舉發，惟經被告函請舉發機關
    查明原告陳述情節及違規當時情形後，仍認違規事實明確，
    乃依道交條例第48條第1項第7款規定，以原處分裁處原告罰
    鍰600元，並記違規點數1點等情，有系爭舉發單（本院卷第
    69頁）、原告申訴資料（本院卷第105-107頁）、舉發機關1
    11年2月21日保二(一)(二)警字第1112100543號函（本院卷
    第77-78頁）、原處分（本院卷第71頁）、採證照片（本院
    卷第79頁）在卷可稽，核堪採認為真實。
㈢、復查，觀諸本件採證照片（見本院卷第79頁），畫面時間02
    ：52：07可見該系爭車輛行駛於最內側車道，該車道地面並
    設有左轉箭頭標誌及雙白實線，是可知系爭車輛所行駛之車
    道確為左轉彎專用車道無訛。惟原告駕駛系爭輛行駛於上開
    左轉專用車道，並未依指示待左轉號誌綠燈時左轉行駛，於
    畫面時間12：52：10至12：52：14，反而於直行與右轉號誌
    綠燈時，直行通過該路口，是原告駕駛系爭車輛確有「直行
    車佔用轉彎專用車道」之違規行為，洵堪認定。
㈣、原告雖主張，員警以交通違規取締專用錄影機取得證據資料
    並不適法，侵害原告隱私權、濫用原告之個人資料云云。惟
    按「汽車駕駛人之行為有下列情形之一，當場不能或不宜攔
    截製單舉發者，得逕行舉發：…七、經以科學儀器取得證據
    資料證明其行為違規。」、「前項第七款之科學儀器應採固
    定式，並定期於網站公布其設置地點。但汽車駕駛人之行為
    屬下列情形之一者，不在此限：五、未依規定行駛車道。」
    裁處時道交條例第7之2條第1項第7款及第2項第5款定有明文
    。查本件原告之違規行為直行車佔用轉彎專用車道，經舉發
    機關以固定式攝影機取得證據資料逕行舉發，按上開道交條
    例第7之2條第1項第7款及第2項第5款之規定，舉發機關自得
    以固定式科學儀器取得證據資料。再查舉發機關已在其網站
    上公布本件違規地點為交通違規取締專用攝影機設置地點（
    西拉雅大道與大順六路口），有該網站截圖卷內可憑（見本
    院卷第81頁），上開違規路口前更設有「前有攝影取締違規
    標誌」告示牌及「警 52」測速取締標誌（見本院卷第83頁
    ），則舉發機關依據該屬固定式、且業已公布設置地點及已
    設立告示牌預告之照相設備採證並逕行舉發，自無牴觸道交
    條例第7條之2規定。
㈤、再者，隱私權雖非憲法明文列舉之權利，惟基於人性尊嚴與
    個人主體性之維護及人格發展之完整，並為保障個人生活私
    密領域免於他人侵擾及個人資料之自主控制，隱私權乃為不
    可或缺之基本權利，而受憲法第22條所保障(司法院釋字第5
    85號解釋參照)。其中就個人自主控制個人資料之資訊隱私
    權而言，乃保障人民決定是否揭露其個人資料、及在何種範
    圍內、於何時、以何種方式、向何人揭露之決定權，並保障
    人民對其個人資料之使用有知悉與控制權及資料記載錯誤之
    更正權。惟憲法對資訊隱私權之保障並非絕對，國家得於符
    合憲法第23條規定意旨之範圍內，以法律明確規定對之予以
    適當之限制（司法院釋字第603號解釋參照）。個人資料保
    護法即立法者為落實憲法對個人資訊隱私權之保障，並使因
    公共利益而有限制資訊隱私權必要者，得有明確依循並受法
    律羈束所制定之規範。車輛牌照號碼屬可追索、識別出汽車
    監理登記所有人之資料，核屬個人資料保護法第2條第1款之
    個人資料，固當受該法的保障。而有關公務機關對個人資料
    之蒐集、處理及利用，依個人資料保護法第15條第1款、第1
    6條本文規定：「公務機關對個人資料之蒐集或處理，除第
    六條第一項所規定資料外，應有特定目的，並符合下列情形
    之一者：一、執行法定職務必要範圍內。…」、「公務機關
    對個人資料之利用，除第六條第一項所規定資料外，應於執
    行法定職務必要範圍內為之，並與蒐集之特定目的相符。」
    ，公務機關執行法定職務必要範圍內，且與蒐集之特定目的
    相符者，得為個人資料之蒐集、處理或利用。而依前開道交
    條例第7之2條第1項第7款及第2項第5款規定，交通勤務警察
    或依法令執行交通稽查任務人員為稽查取締不依規定行駛車
    道之違規行為，以固定式照相設備採證並記明車輛牌照號碼
    、車型等可資辨明之資料，以汽車所有人為被通知人而製單
    逕行舉發，屬依法令執行交通稽查法定職務必要範圍內，依
    法蒐集、處理及利用與交通稽查目的相符之車牌號碼、車型
    等資料，合於個人資料保護法之規定，原告主張舉發侵害其
    隱私權、濫用個人資料云云，亦非可採。
五、綜上所述，原告於事實概要欄所載時、地，有如事實概要欄
    所示之違規行為，事證明確，經被告於111年3月8日依道交
    條例第48條第1項第7款，以原處分裁處原告罰鍰600元，並
    記違規點數1點，核無違誤。原告訴請撤銷原處分，為無理
    由，應予駁回。
六、本案判決基礎已臻明確，兩造其餘攻擊防禦方法及訴訟資料
    ，經本院審核後，認與判決結果不生影響，且無調查之必要
    ，爰不一一論述及調查，併此敘明。
七、第一審裁判費為300元，依法應由敗訴之原告負擔，且係原
    告於起訴時繳納，爰確定第一審訴訟費用如主文第2項所示
    。
八、結論：原告之訴為無理由，依行政訴訟法第98條第1項前段
    、第237條之8第1項，判決如主文。
中　　華　　民　　國　　111 　年　　7 　　月　　26　　日
                  行政訴訟庭　　法　官　張瑜鳳
以上正本係依原本作成。
如不服本判決，應於判決送達後20日內，以原判決違背法令為理
由，向本院提出上訴狀並表明上訴理由（原判決所違背之法令及
其具體內容或依訴訟資料可認為原判決有違背法令之具體事實）
，並繳納上訴裁判費新臺幣750 元。
其未載明上訴理由者，應於提出上訴後20日內，向本院補提理由
書（上訴狀及上訴理由書均須按他造人數附繕本）；如未按期補
提上訴理由書，則逕以裁定駁回上訴。　　　　　　　　　
中　　華　　民　　國　　111 　年　　7 　　月　　26　　日
                                書記官  林劭威